【裁判字號】    90,自,254
【裁判日期】    900716
【裁判案由】    瀆職等
【裁判全文】
臺灣臺北地方法院刑事裁定                            九十年度自字第二五四號
    自  訴  人  丙○○
    被      告  甲○○
右列被告等因妨害自由案件，經自訴人提起自訴，本院裁定如左：
    主  文
自訴駁回。
    理  由
一、按法院或受命法官於自訴案件第一次審判期日前訊問及調查結果，如認為案件有
    刑事訴訟法第二百五十二條至第二百五十四條之情形者，得以裁定駁回其自訴，
    同法第三百二十六條第三項定有明文。
二、本件自訴意旨如附件自訴狀影本所載。
三、按依法令之行為，不罰，刑法第二十一條第一項定有明文。次按文明社會不能沒
    有法院，法院不能沒有尊嚴，法庭之尊嚴乃文明社會所應共同維護之首要，而法
    院之尊嚴有賴於秩序之維持，法院組織法乃於第八十八條及第八十九條分別明定
    「審判長於法庭之開閉及審理訴訟，有指揮之權。」，及「法庭開庭時，審判長
    有維持秩序之權。」，且另於同法第九十一條第一項及九十五條分別規定「有妨
    害法庭秩序或其他不當行為者，審判長得禁止其進入法庭或命其退出法庭，必要
    時得命看管至閉庭時。」，及「違反審判長、受命法官、受託法官所發維持法庭
    秩序之命令，致妨害法院執行職務，經制止不聽者，處三月以下有期徒刑、拘役
    或三千元以下罰金。」，俾主持開庭之法官得據以除去現在妨害之行為，或對於
    既發之妨害行為加以制裁；是主持開庭法官依據法院組織法第九十一條第一項，
    對於任何法庭內不法干擾、中斷或阻礙法庭秩序之行為，命令看管妨害法庭秩序
    者至閉庭止之行為，即屬依法令之行為，而不得以刑法第三百零二條第一項之剝
    奪人之行動自由罪相繩。
四、經查，被告甲○○乃本院刑事庭法官，其於所承辦九十年度賠字第四七號自訴人
    及案外人施禮瑞、施學居聲請冤獄賠償案件九十年四月十日上午九時二十分庭期
    （於本院刑事第三法庭進行），係因自訴人不聽其制止，打斷案外人施學居之發
    言，始命令看管自訴人至閉庭之時，且於該案當日庭期結束之際，立即將自訴人
    帶回法庭結束看管，並依據法院組織法第九十三條之規定，將處分之事由記明筆
    錄等情，業據本院調閱九十年度賠字第四七號卷宗核閱無訛，並影印該日庭訊筆
    錄附卷可稽。加以不僅自訴人本人業到庭陳述「（法官命法警看管你之前有無告
    訴你為何看管你？）因為奉命替施學居翻譯，他【指被告】認為我擾亂秩序，說
    我再這樣做，就把我關起來。」、「（你回來法庭的時候，原來的案子是否還在
    開庭？）是。」等語；本件自訴人本即係於被告訊問證人乙○完畢，由案外人施
    學居陳述意見後，另訊問案外人施禮瑞之意見時，未經指揮擅行發言，為被告當
    庭糾正後，仍繼續爭執，經被告重申「於他人發言時不得插嘴，法官指示發言始
    得陳述」後，復繼續爭執，再經被告多次重申「法官命令陳述始得發言」，詢問
    其懂不懂、是否瞭解，並告知若繼續此種行為，將命令帶至樓下看管，自訴人仍
    稱「懂不懂有什麼關係。」，甚更於被告告知「你不懂法律效果我告訴你」之後
    ，答稱「我很懂法律，你還沒生出來，我就讀法律」等語，並繼續其發言，始遭
    被告命令帶至本院地下室拘留室看管至閉庭時，及被告確於該案當日庭期完畢，
    即命令將自訴人帶回本院第三法庭而結束看管等情，亦據本院調閱上開庭期之錄
    音帶勘驗屬實，製有勘驗筆錄一件在卷足稽。衡諸自訴人於上開案件庭期主持開
    庭法官即被告訊問其他當事人之際擅自發言，經多次糾正後均繼續爭執，甚至於
    被告警告其若繼續該等行為，將命令看管之後，仍置若罔聞，繼續發言，其行為
    顯然已經妨害法庭秩序，則被告身為主持該日庭期之法官，其審酌當時情形，依
    據法院組織法第九十一條第一項之規定，認有看管自訴人以除去妨害法庭秩序行
    為之必要而命令看管自訴人，並於該案當日庭期結束之際立即結束看管，所為自
    屬依法令之行為，而不得科以刑事處罰。是被告之行為應屬不罰，本件有刑事訴
    訟法第二百五十二條第八款之情形，依照首開說明，自訴人之自訴應予駁回。
據上論斷，應依刑事訴訟法第三百二十六條第三項，裁定如主文。
中    華    民    國      九十      年      七      月        十六    日
                                    臺灣臺北地方法院刑事第七庭
                                            法  官  楊  代  華
右正本證明與原本無異
如不服本裁定應於送達後五日內向本院提出抗告狀
                                            書記官  許  博  為
中    華    民    國      九十      年        七      月      二十      日


司法院資訊處製作；財團法人民間司法改革基金會備份。
